ACORDAO-COMPLETO-2473707

ACÓRDÃO 840/2021 ATA 12/2021 - PLENÁRIO

VISTOS, relatados e discutidos estes autos de representação, com pedido de medida cautelar, formulada contra o Pregão Eletrônico 19/2020, promovido pelo Serviço Brasileiro de Apoio às Micro e Pequenas Empresas - Sebrae Nacional,
ACORDAM os ministros do Tribunal de Contas da União, reunidos em sessão Plenária, ante as razões expostas pelo relator, em:
9.1. com fulcro no art. 276, § 1º, do RITCU, referendar, até o pronunciamento deste Tribunal a respeito do mérito da representação, a medida cautelar adotada pelo relator por meio do despacho contido na peça 58 destes autos, transcrito no relatório que acompanha este acórdão, bem como as medidas acessórias constantes do mencionado despacho;
9.2. dar ciência desta deliberação ao Serviço Brasileiro de Apoio às Micro e Pequenas Empresas - Sebrae Nacional e à representante; e
9.3. retornar os presentes autos à Sefti para adoção das providências cabíveis e prosseguimento do feito.

Referendo de medida cautelar.

3. Representante: Eadtech Produtos e Serviços para Educação Editora S/A (06.954.022/0001-77)

13.1. Ministros presentes: Ana Arraes (Presidente), Walton Alencar Rodrigues, Benjamin Zymler (Relator), Augusto Nardes, Aroldo Cedraz, Raimundo Carreiro, Bruno Dantas, Vital do Rêgo e Jorge Oliveira.
13.2. Ministros-Substitutos presentes: Marcos Bemquerer Costa e André Luís de Carvalho.

ACORDAO-COMPLETO-2483744

Acórdão 1364/2021 - Plenário

BENJAMIN ZYMLER

Trata-se de representação, com pedido de medida cautelar, formulada pela empresa Eadtech Produtos e Serviços para Educação Editora S/A (Eadtech) a respeito de possíveis irregularidades ocorridas no Pregão Eletrônico 19/2020.
2.		Este certame, promovido pelo Serviço Brasileiro de Apoio às Micro e Pequenas Empresas - Sebrae Nacional, teve como objeto a contratação de até duas empresas especializadas para fornecimento de até 4,2 milhões de horas de acesso em Software as a Service (SaaS) de Sistema de Gestão da Aprendizagem - LMS (do inglês, Learning Management System) , incluindo serviços de hospedagem, central de ajuda, gestão operacional, suporte tecnológico, manutenção evolutiva, customizações e integrações, todos sob demanda, e migração das soluções educacionais e dos dados históricos para atendimento e capacitação de potenciais empreendedores, microempreendedor individual, empresas de micro e pequeno porte, colaboradores e parceiros do Sebrae, conforme especificado.
3.		Do que ressai dos autos, o pregão, do tipo menor preço global, foi realizado por meio da internet, em sessão pública ocorrida em 3/2/2021.
4.		O valor estimado da contratação foi de R$ 15.525.000,00, para um período de doze meses, sagrando-se vencedora da fase de lances a empresa Lector Tecnologia em Informática Ltda., com lance da ordem de R$ 11.350.000,00.
5.		O pregão está suspenso em razão de interposição de recursos por parte das licitantes contra o resultado da adjudicação.
6.		A representante aponta as seguintes irregularidades:
a) com relação ao número de empresas a serem contratadas: além de afetar as ofertas de preço, visto que o quantitativo de 4,2 milhões de acessos seria dividido, equanimemente, entre as duas primeiras colocadas, haveria nulidade na criação de uma forma inédita de disputa e uma possível ilegalidade na formação dos preços, pois a segunda colocada teria que adaptar sua oferta à da primeira colocada;
b) falta de exigência de que a empresa selecionada atendesse todos os itens exigidos para a solução ofertada, pois o edital só obriga que as licitantes classificadas apresentem amostras para serem submetidas ao teste de conformidade que comprovem o atendimento de nove entre dez itens (90%) das exigências incluídas no Anexo III;
c) falta de inclusão de alguns critérios obrigatórios no teste de conformidade, que seriam cruciais para a própria mensuração da remuneração e para o controle do objeto contratado, ocasionando ineficiência para a gestão e para a fiscalização da execução contratual, tais como o atendimento da funcionalidade de consolidação das horas navegadas e a ferramenta captcha;
d) falta de precisão na definição do objeto e na descrição dos serviços, visto que o edital prevê, para um período posterior ao da elaboração da proposta, já na fase de execução do contrato, uma reunião entre as partes para definir o referido uso da ferramenta, inclusive para os fins de, a qualquer tempo, incluir novos serviços ou alterá-los;
e) exigência ilegal de atestados dos serviços acessórios (suporte à plataforma) , no percentual de 50%, comparando-se com o serviço principal (horas de consumo por mês em uma mesma infraestrutura) , em uma clara inversão de adoção de critérios relevantes para avaliação;
f) resposta intempestiva às impugnações apresentadas pela representante e por outras empresas;
g) os valores orçados e o preço máximo considerado não representam, de forma fidedigna, a média de preços obtidos na pesquisa de mercado, estando muito abaixo dos valores praticados em geral, o que indica possível inexequibilidade das propostas apresentadas pelos possíveis interessados na contratação; 
h) descumprimento do prazo de oito dias entre a data de publicação do edital e a data de início da fase de lances, como determina o § 1º do art. 5º do Regulamento de Licitações e de Contratos do Sistema Sebrae; 
i) ausência de republicação do edital, pois foi acatada reclamação referente ao subitem 9.32, o qual interfere nas propostas de preços apresentadas; 
j) pretensão de se exigir a funcionalidade de disaster recovery sem o devido detalhamento e sem justificativa técnica, encontrando óbices na recente jurisprudência do TCU; e
k) previsão de redutores na remuneração do contratado pela aplicação de deflatores, contudo, de forma inédita, transferiu a fase de negociação, que é própria da fase externa da licitação, em que há publicidade e isonomia, para a fase de execução contratual, quando o contrato já estará celebrado.
7.		Desse modo, a representante solicita a este Tribunal que conceda medida cautelar para suspender os procedimentos relativos ao pregão em questão para, ao final, serem saneadas as ilegalidades apontadas.
8.		A Secretaria de Fiscalização de Tecnologia da Informação (Sefti) , ao analisar o presente expediente, entendeu haver elementos suficientes nos autos que permitem concluir acerca da presença dos pressupostos do perigo da demora e da fumaça do bom direito.
9.		Como primeiro aspecto a ser considerado como indício de irregularidade grave, a unidade técnica destaca a definição, sem respaldo de justificativa técnica, da contratação, de forma inédita, de duas empresas para execução do mesmo objeto.
10.		Isso porque a jurisprudência do TCU, consubstanciada, principalmente, na Súmula 247, estabelece que é obrigatória a admissão da adjudicação por item e não por preço global, nos editais das licitações para a contratação de serviços cujo objeto seja divisível, por itens ou lotes, consoante previsto no art. 23, §1º, da Lei 8.666/1993.
11.		Contudo, não se observou, nos procedimentos internos do Pregão 19/2020, a realização de algum estudo detalhado sobre as características do objeto, que não permitisse sua divisão. Ao contrário, a Sefti ressalta que, de acordo com a Solicitação para Aquisição de Bens e Contratação de Serviços (peça 5) , chegou-se à conclusão de que haveria necessidade de que duas empresas distintas tivessem dois contratos diferentes para a execução do objeto (divisível) , com a oferta de duas soluções também distintas.
12.		Sobre a contratação de duas empresas a partir de uma única disputa de lances, em pregão com lote único e oferta de preço global, a unidade técnica ressalta não haver respaldo na legislação para tal procedimento. Segundo o edital, o Sebrae Nacional seria obrigado a contratar metade dos serviços com cada empresa (primeira e segunda colocadas) .
13.		Do mesmo modo, outra inovação sem base legal seria a obrigatoriedade de que a outra empresa a ser contratada (segunda colocada) assuma o valor ofertado pela primeira colocada.
14.		Ademais, para a Sefti, no presente caso, não foi efetivada definição clara sobre outros fatores que poderiam afetar a contratação, tais como o chamamento da segunda colocada para realização do teste de conformidade e as ações a serem implementadas caso a segunda colocada (ou as demais empresas) não se dispusesse a reduzir seus preços para adequarem-se à oferta da primeira colocada. 
15.		Assim, a unidade técnica entende que essas questões, se não esclarecidas antes da realização da fase externa da licitação, colocam dúvidas sobre os procedimentos realizados.
16.		A Sefti chama a atenção, ainda, para as dificuldades técnicas que podem advir da implantação de duas soluções para o mesmo objeto. Nesse sentido, a contratação de duas empresas, com duas plataformas diferentes, como almejado pelo edital, pode causar problemas, cujas soluções devem constar dos autos, na fase de planejamento da licitação. Foram suscitados os seguintes inconvenientes que padecem de explicação: 
 (i) encarecimento da solução por necessidade de duplicação de esforços da equipe do Sebrae Nacional para controle da prestação dos serviços e geração de informações gerenciais;
 (ii) necessidade de que os usuários (alunos) sejam treinados em duas soluções distintas, visto que, apesar de serem ambas ferramentas de LMS, elas possuem suas particularidades e dificuldades;
 (iii) necessidade de implantação de integrações, manutenções, alterações evolutivas e melhorias em duas plataformas, acarretando pagamento em dobro pela mesma solução;
 (iv) necessidade de que os usuários tenham acesso a duas centrais de ajuda distintas, dependendo do curso e da plataforma que estejam utilizando; e
 (v) necessidade de integração das bases de dados entre as duas empresas contratadas, para fins de geração única de dados gerenciais e informações dos usuários (alunos, instrutores, monitores, professores) .
17.		Outra irregularidade suscitada pela representante refere-se à falta de exigência da comprovação, no teste de conformidade, da totalidade das exigências descritas no Anexo III do edital.
18.		De fato, para a Sefti, se não há a necessidade de comprovação de atendimento a algumas das exigências dispostas no instrumento convocatório, não há motivo para que constem como necessidades intrínsecas ao produto a ser contratado. Para a unidade técnica, só podem ser incluídas como exigências aquelas funcionalidades essenciais ao serviço e ao objetivo que são buscados, sob pena de restrição indevida da competitividade.
19.		Por outro lado, a falta de exigência de comprovação de atendimento às exigências do Anexo III no teste de conformidade estaria em confronto direto com o próprio edital, que exige, em seu subitem 5.3, que a licitante declare ou aceite que o produto ofertado atende a todas as especificações técnicas contidas no Anexo I, que incluem, logicamente, aquelas listadas no Anexo III e outras.
20.		Com relação à definição de quais funcionalidades fariam parte do teste de conformidade, a Sefti destaca que o Sebrae Nacional não apresentou nenhuma justificativa técnica para as escolhas dos itens a serem aferidos, limitando-se a informar que detém a prerrogativa de definir quais funcionalidades deveriam ser consideradas para aprovação da solução, em que pese ter admitido a relevância de todas as funcionalidades inseridas no edital.
21.		Sobre o tema, a unidade técnica salientou o entendimento de que, se existe prova de conceito (teste de conformidade) , é preciso que os procedimentos para tal teste estejam claros, sob pena de se infringir o princípio do julgamento objetivo, da isonomia e da vinculação ao instrumento convocatório.
22.		Acerca da intempestividade nas respostas às impugnações (apresentadas em 11/11/2020 e respondidas somente em 26/1/2021) , a Sefti considera tratar-se de ocorrência grave, cuja confirmação, sem as devidas justificativas, pode macular todo o processo licitatório. Consta dos autos, ainda, que as impugnações oferecidas em 1/2/2021, referentes ao segundo edital publicado, foram respondidas em 2/2/2021, às 17:30, quando a abertura das propostas ocorreu no dia 3/2/2021, às 9:45. Assim, teria havido, também, o descumprimento da regra estabelecida no subitem 12.1.2 do edital, que define que caberia ao pregoeiro decidir as impugnações no prazo de até 24h antes da data de abertura das propostas.
23.		A Sefti verificou, ainda, indícios de outras irregularidades na condução do pregão, a saber: ausência de fundamentação no indeferimento das impugnações; descumprimento dos prazos mínimos para realização da licitação (efetiva disponibilização dos editais em prazo maior ou igual a oito dias da realização do certame) ; e alteração das condições do edital sem republicação e reabertura dos prazos.
24.		Outro aspecto questionado pela representante cuidou da inexequibilidade da proposta vencedora do certame. Segundo a Sefti, há várias possíveis irregularidades na formação do preço que poderiam afetar a qualidade do serviço prestado, caso não se tenha noção exata do serviço a ser prestado.
25.		Por todas essas razões, a unidade técnica entende haver elementos suficientes nos autos para a conclusão acerca da plausibilidade jurídica de alguns argumentos trazidos na representação.
26.		Sobre o periculum in mora, a Sefti aponta a iminente homologação do resultado do certame com a consequente assinatura do contrato.
27.		Acerca do periculum in mora reverso, o qual poderia desaconselhar a adoção da cautelar, a unidade técnica ressalta não haver risco de prejuízos ao Sebrae Nacional ou aos cofres públicos decorrentes da suspensão do pregão, pois o objeto do certame já é executado no âmbito de outro contrato, vigente até 22/1/2022.
28.		Desse modo, a Sefti recomenda a adoção da medida cautelar pleiteada.
29.		Por meio de despacho exarado em 13/4/2021, concedi medida cautelar, conforme trecho abaixo transcrito (peça 58) : 
" (...) Posiciono-me de acordo com o exame alvitrado pela unidade técnica, razão pela qual incorporo-o às minhas razões de decidir.
Como é cediço, são dois os requisitos indispensáveis à concessão de medidas cautelares: fumus boni iuris e periculum in mora. A fumaça do bom direito significa a probabilidade de que o ato praticado pela Administração tenha violado as regras do edital ou a legislação que disciplina a matéria. O perigo na demora, por sua vez, traduz-se no risco de que, caso seja mantida a decisão, ocorra manifesto prejuízo à eficácia da decisão definitiva.
Pelo que foi apresentado, reputo haver evidências de que tais requisitos tenham se concretizado na hipótese vertente.
Com efeito, observa-se haver diversas questões que, caso não esclarecidas, configurariam irregularidades graves a ensejar a anulação do procedimento licitatório.
Como é sabido, as entidades do Sistema S não se sujeitam à estrita observância da Lei 10.520/2002, da Lei 8.666/1993 e das demais normas pertinentes a essa temática, mas sim aos seus regulamentos próprios devidamente publicados, os quais devem se pautar pelos princípios gerais do processo licitatório e seguir os postulados gerais relativos à Administração Pública, em especial os da legalidade, da moralidade, da impessoalidade, da isonomia e da publicidade.
A adoção de determinado modelo de contratação, bem como a imposição de restrições e características do serviço a ser adquirido, devem estar devidamente justificadas.
Dentre os indícios de irregularidades apontados, destaco o ineditismo da contratação de duas empresas (primeira e segunda colocadas) em uma única disputa (lote único e preço global) .
Conforme a jurisprudência desta Corte de Contas, a licitação deve ser procedida por itens/lotes caso a divisão seja considerada viável e desde que seja demonstrada sua vantajosidade, não afetando a integridade do objeto pretendido ou comprometendo a sua perfeita execução.
Logo, após exame de cognição superficial, próprio da análise de cautelares, entendo estarem presentes os requisitos indispensáveis ao deferimento da medida pleiteada.
Com isso, determino, cautelarmente, nos termos do art. 276, caput, do RITCU, ao Sebrae Nacional que se abstenha de realizar qualquer ato concernente ao Pregão Eletrônico 19/2020 até que este Tribunal decida em definitivo o mérito desta representação."
30.		Em acréscimo, ratifiquei os termos da instrução da Sefti para determinar que, nos termos do art. 276, § 3º, do RITCU, fosse realizada a oitiva do Sebrae Nacional para, no prazo de até quinze dias, manifestar-se sobre as questões apontadas neste feito, especialmente quanto aos pontos abaixo especificados, alertando-o quanto à possibilidade de o Tribunal vir a determinar a anulação dos atos pertinentes ao certame, caso não seja apresentada manifestação ou esta não seja acolhida:
a) previsão de contratação de duas empresas para execução do mesmo objeto;
b) previsão de adjudicação do objeto, por preço global, em um único lote, visto sua natureza divisível e sem gravame para a administração;
c) inovação indevida de forma de disputa em pregão, com previsão de contratação da primeira e da segunda colocadas na fase de lances;
d) obrigatoriedade constante do edital de que a empresa segunda colocada, para ser contratada, assuma o valor ofertado pela primeira colocada; 
e) falta de esclarecimento, no edital, sobre a forma de participação das empresas no certame:
e.1) como se daria a sequência de chamamento das empresas para contratação, caso a segunda colocada não aceitasse o preço da primeira colocada ou na ocorrência de outro fator impeditivo da contratação;
e.2) qual seria o procedimento caso nenhuma das outras empresas aceitasse as condições de contratação da primeira colocada;
e.3) quando as empresas seguintes seriam convocadas para a realização do teste de conformidade;
e.4) qual das opções seria adotada no caso de restar somente a primeira colocada para contratação:
				(i) contratação de uma só empresa para realização de todo o serviço, o que contraria a justificativa inicial, colocada, por exemplo, no documento ABS 7/2021 (peça 5) , visto que se continuaria a dependência de um só fornecedor (com uma só plataforma) ;
				(ii) contratação de uma só empresa para fornecer duas plataformas diferentes, o que seria tecnicamente inviável, visto que as empresas apresentam, em geral, especialização no oferecimento de um só software de LMS;
				(iii) contratação de uma só empresa para realização da metade do serviço, o que não atenderia a demanda de serviço efetuada pela área específica, de 4.200.000 horas de utilização da ferramenta;
		f) falta de definição da solução de possíveis problemas técnicos que podem ocorrer devido à contratação de duas plataformas diferentes para o mesmo objeto:
			f.1) encarecimento da solução por necessidade de duplicação de esforços da equipe do Sebrae Nacional para controle da prestação dos serviços e geração de informações gerenciais;
			f.2) necessidade de que os usuários (alunos) sejam treinados em duas soluções distintas, pois, apesar de serem ambas ferramentas de LMS, possuem suas particularidades e dificuldades;
			f.3) necessidade de implantação de integrações, manutenções, alterações evolutivas e melhorias em duas plataformas, acarretando pagamento em dobro pela mesma solução;
			f.4) necessidade de que os usuários tenham acesso a duas centrais de ajuda distintas, dependendo do curso e da plataforma que estejam utilizando;
			f.5) necessidade de integração das bases de dados entre as duas empresas contratadas, para fins de geração única de dados gerenciais e informações dos usuários (alunos, instrutores, monitores, professores) ;
		g) falta de exigência da comprovação, no teste de conformidade, da totalidade das funcionalidades descritas no Anexo III do edital;
		h) deficiência na definição de quais funcionalidades fariam parte do teste de conformidade;
		i) respostas intempestivas às impugnações apresentadas; 
		j) deficiência nas justificativas às respostas negativas às impugnações apresentadas;
		k) descumprimento dos prazos estabelecidos no § 1º do art. 5º do Regulamento de Licitações e de Contratos do Sistema Sebrae; 
		l) alteração das condições do edital sem sua republicação e sem reabertura dos prazos estabelecidos; 
		m) inexequibilidade da proposta de preços vencedora do certame;
		n) exigência de implementação de funcionalidade de alto custo e desnecessária; e
		o) intempestividade na apreciação dos recursos ao resultado da licitação.
31.		Determinei, ainda, nos termos do art. 276, § 3º, do RITCU, a oitiva da empresa Lector Tecnologia em Informática Ltda., para, no prazo de 15 (quinze) dias, querendo, manifestar-se sobre os fatos ora apontados, alertando-a quanto à possibilidade de o Tribunal vir a anular os atos praticados no âmbito do Pregão Eletrônico 19/2020.
32.		Autorizei, também, a realização de diligência ao Sebrae Nacional, para que, no prazo de 15 (quinze) dias, fosse encaminhada cópia integral do Processo Administrativo 2020/NA/00280, bem como outros documentos relacionados ao Pregão Eletrônico 19/2020 que julgasse oportunos para esclarecimentos dos indícios relatados.
33.		Por fim, foi encaminhada cópia das peças 1 e 55 ao Sebrae Nacional e à empresa Lector Tecnologia em Informática Ltda. a fim de subsidiar suas manifestações.
		É o relatório.

Carolina Machado Freire Martins (OAB/DF 59.021) e outros

Não atuou

REPRESENTAÇÃO. PREGÃO ELETRÔNICO. CONTRATAÇÃO DE EMPRESAS PARA FORNECIMENTO DE SOFTWARE DE SISTEMA DE GESTÃO DE APRENDIZAGEM. INDÍCIOS DE IRREGULARIDADES EM DISPOSIÇÕES EDITALÍCIAS E NA CONDUÇÃO DO CERTAME. PRESENÇA DOS PRESSUPOSTOS PARA A CONCESSÃO DE MEDIDA CAUTELAR. CONHECIMENTO. REFERENDO À SUSPENSÃO DEFERIDA PELO MINISTRO-RELATOR.

REPRESENTAÇÃO (REPR)

Trata-se de representação, com pedido de medida cautelar, formulada pela empresa Eadtech Produtos e Serviços para Educação Editora S/A (Eadtech) a respeito de possíveis irregularidades ocorridas no Pregão Eletrônico 19/2020.
2.		Este certame, promovido pelo Serviço Brasileiro de Apoio às Micro e Pequenas Empresas - Sebrae Nacional, teve como objeto a contratação de até duas empresas especializadas para fornecimento de até 4,2 milhões de horas de acesso em Software as a Service (SaaS) de Sistema de Gestão da Aprendizagem - LMS (do inglês, Learning Management System) , incluindo serviços de hospedagem, central de ajuda, gestão operacional, suporte tecnológico, manutenção evolutiva, customizações e integrações, todos sob demanda, e migração das soluções educacionais e dos dados históricos para atendimento e capacitação de potenciais empreendedores, microempreendedor individual, empresas de micro e pequeno porte, colaboradores e parceiros do Sebrae, conforme especificado.
3.		A representante aponta as seguintes irregularidades:
a) com relação ao número de empresas a serem contratadas: além de afetar as ofertas de preço, visto que o quantitativo de 4,2 milhões de acessos seria dividido, equanimemente, entre as duas primeiras colocadas, haveria nulidade na criação de uma forma inédita de disputa e uma possível ilegalidade na formação dos preços, pois a segunda colocada teria que adaptar sua oferta à da primeira colocada;
b) falta de exigência de que a empresa selecionada atendesse todos os itens exigidos para a solução ofertada, pois o edital só obriga que as licitantes classificadas apresentem amostras para serem submetidas ao teste de conformidade que comprovem o atendimento de nove entre dez itens (90%) das exigências incluídas no Anexo III;
c) falta de inclusão de alguns critérios obrigatórios no teste de conformidade, que seriam cruciais para a própria mensuração da remuneração e para o controle do objeto contratado, ocasionando ineficiência para a gestão e para a fiscalização da execução contratual, tais como o atendimento da funcionalidade de consolidação das horas navegadas e a ferramenta captcha;
d) falta de precisão na definição do objeto e na descrição dos serviços, visto que o edital prevê, para um período posterior ao da elaboração da proposta, já na fase de execução do contrato, uma reunião entre as partes para definir o referido uso da ferramenta, inclusive para os fins de, a qualquer tempo, incluir novos serviços ou alterá-los;
e) exigência ilegal de atestados dos serviços acessórios (suporte à plataforma) , no percentual de 50%, comparando-se com o serviço principal (horas de consumo por mês em uma mesma infraestrutura) , em uma clara inversão de adoção de critérios relevantes para avaliação;
f) resposta intempestiva às impugnações apresentadas pela representante e por outras empresas;
g) os valores orçados e o preço máximo considerado não representam, de forma fidedigna, a média de preços obtidos na pesquisa de mercado, estando muito abaixo dos valores praticados em geral, o que indica possível inexequibilidade das propostas apresentadas pelos possíveis interessados na contratação; 
h) descumprimento do prazo de oito dias entre a data de publicação do edital e a data de início da fase de lances, como determina o § 1º do art. 5º do Regulamento de Licitações e de Contratos do Sistema Sebrae; 
i) ausência de republicação do edital, pois foi acatada reclamação referente ao subitem 9.32, o qual interfere nas propostas de preços apresentadas; 
j) pretensão de se exigir a funcionalidade de disaster recovery sem o devido detalhamento e sem justificativa técnica, encontrando óbices na recente jurisprudência do TCU; e
k) previsão de redutores na remuneração do contratado pela aplicação de deflatores, contudo, de forma inédita, transferiu a fase de negociação, que é própria da fase externa da licitação, em que há publicidade e isonomia, para a fase de execução contratual, quando o contrato já estará celebrado.
4.		Conheci da peça inaugural como representação, nos termos dos arts. 235 e 237, inciso VI, do RITCU c/c o art. 103, § 1º, da Resolução TCU 259/2014.
5.		Em acréscimo, reputei haver evidências de que os requisitos do fumus boni iuris e do periculum in mora, indispensáveis à concessão de medidas cautelares, tenham se concretizado na hipótese vertente.
6.		Com efeito, observei haver diversas questões que, caso não esclarecidas, configurariam irregularidades graves a ensejar a anulação do procedimento licitatório.
7.		Ressaltei que, como é sabido, as entidades do Sistema S não se sujeitam à estrita observância da Lei 10.520/2002, da Lei 8.666/1993 e das demais normas pertinentes a essa temática, mas sim aos seus regulamentos próprios devidamente publicados. Contudo, tais regulamentos devem se pautar pelos princípios gerais do processo licitatório e seguir os postulados gerais relativos à Administração Pública, em especial os da legalidade, da moralidade, da impessoalidade, da isonomia e da publicidade.
8.		A adoção de determinado modelo de contratação, bem como a imposição de restrições e características do serviço a ser adquirido, devem estar devidamente justificadas.
9.		Dentre os indícios de irregularidades apontados, destaquei o ineditismo da contratação de duas empresas (primeira e segunda colocadas) em uma única disputa (lote único e preço global) . Conforme a jurisprudência desta Corte de Contas, a licitação deve ser procedida por itens/lotes caso a divisão seja considerada viável e desde que seja demonstrada sua vantajosidade, sem afetar a integridade do objeto pretendido ou comprometer a sua perfeita execução.
10.		Logo, após exame de cognição superficial, próprio da análise de cautelares, entendi estarem presentes os requisitos indispensáveis ao deferimento da medida pleiteada.
11.		Esta Corte de Contas deve, portanto, referendar a aludida cautelar suspensiva, nos termos do art. 276, § 1º, do RITCU, dando prosseguimento ao feito.
Ante o exposto, voto no sentido de que o Tribunal adote o acórdão que ora submeto à deliberação deste Plenário.
       TCU, Sala das Sessões Ministro Luciano Brandão Alves de Souza, em 14 de abril de 2021.
BENJAMIN ZYMLER 
Relator